臺灣臺南地方法院刑事判決　　　　　　　　　　　　九十一年度交易字第一六六號
　　公　訴　人　臺灣臺南地方法院檢察署檢察官
　　被　　　告　乙　○
右列被告因公共危險等案件，經檢察官提起公訴（九十一年度偵字第五一五０號），
本院判決如左：
    主  文
乙○服用酒類，不能安全駕駛動力交通工具而駕駛，處有期徒刑貳月，如易科罰金，
以參佰元折算壹日；又因過失傷害人，處有期徒刑參月，如易科罰金，以參佰元折算
壹日。應執行有期徒刑肆月，如易科罰金，以參佰元折算壹日。
    事  實
一、乙○於民國九十年八月二十四日晚間七時許，在台南市○○路附近，飲用啤酒後
    ，業已達於不能安全駕駛動力交通工具之程度，竟仍駕駛車牌號碼ＮＨ－０一二
    九號自用小貨車，在台南市區內行駛。後於同日晚間十時（起訴書誤載為十時二
    十分許），其正沿台南市○○路外側快車道，由東往西方向，行經最高速限時速
    五十公里，且設有行車燈光號誌管制之該路與健康三街之交岔路口時，本應注意
    飲用酒類後吐氣所含酒精濃度超過每公升０‧二五毫克以上者，不得駕車，及應
    注意行車速度依標誌或標線之規定，無標誌或標線者，在市區道路，時速不得超
    過五十公里，且需注意汽車行駛時，駕駛人應注意車前狀況，並隨時採取必要之
    安全措施，並應注意汽車行駛至交岔路口時，應遵守燈光號誌之指示，另需注意
    圓形紅燈號誌表示禁止通行，車輛不得超越停止線或進入路口。又依當時天候晴
    朗、夜間有照明、路面乾燥無缺陷、道路上未有任何障礙物、視距復屬良好等情
    形以觀，客觀上亦無不能注意之情事，其竟因不勝酒力以致操控能力變差，且亦
    疏未注意車前狀況及燈光號誌之指示，而貿然以時速約五十八公里之速度超速闖
    越紅燈通過該路口。適有丙○○駕駛車牌號碼ＺＹＫ－四三三號輕型機車，後載
    甲○○，沿前述健康三街，由南往北方向，於綠燈之情況下，亦同時行經該路口
    。乙○因有前述過失，以致看見丙○○所騎之機車時，業已避煞不及，乃直接撞
    上該機車，造成丙○○、甲○○二人隨即人、車倒地，丙○○並因之受有頭部外
    傷、第一腰椎壓迫性骨折、右恥骨骨折、臉部、右手及左手肘擦傷等傷害；甲○
    ○則因之受有胸部挫傷、頭部外傷併枕部挫傷之傷害。乙○則於肇事後，過失傷
    害部分之犯罪未被有偵查權之公務員或機關發覺前，即向據報到場處理之台南市
    警察局交通隊警員表明係肇事車輛之駕駛人而自首，並坦承犯行進而接受裁判。
    嗣後乙○則經警於同日晚間十時五十七分許，測得吐氣酒精濃度仍高達每公升０
    ‧四一毫克，而為警查獲上情。
二、案經丙○○、甲○○訴由台南市警察局第四分局報告臺灣臺南地方法院檢察署檢
    察官偵查起訴。
    理  由
一、被告乙○雖不否認有於前述時、地，酒後駕駛小貨車與告訴人丙○○所騎之機車
    發生碰撞，而造成告訴人丙○○、甲○○二人受傷，以及過失傷害部分其確實有
    過失等事實，然辯稱：其並無闖紅燈，係於黃燈時通過路口，且其喝酒後並不影
    響其駕車云云。
二、經查：
    （一）右述犯罪事實，業據告訴人丙○○、甲○○二人於警訊時及偵審中所指訴
          甚詳，且有台南縣警察局道路交通事故調查報告表一紙、事故現場蒐證照
          片十九張及吐氣酒精濃度測試表、刑法第一百八十五條之三案件測試觀察
          紀錄表各一份附卷可參。又告訴人丙○○、甲○○二人因本件車禍，而分
          別受有如事實欄所載之傷害，則有財團法人奇美醫院九十年八月二十五日
          、臺灣基督長老教會新樓醫院九十年八月二十九日新字第四００四三號診
          斷證明書各一紙在卷足憑。另被告之駕駛行為，與告訴人丙○○、甲○○
          二人所受之傷害結果間，具有相當因果關係，復屬顯然。
    （二）其次，被告乙○駕車行經前開肇事地點之交岔路口時，確有闖紅燈之行為
          等情，除據告訴人丙○○、甲○○二人於警訊時及偵審中所證歷歷外，另
          被告於警訊時先係辯稱：其係綠燈通過肇事路口，告訴人係逆向行車，但
          有無闖紅燈其並不知情云云（九十年九月三日警訊筆錄參照）；而在偵查
          中則另供稱：當時是綠燈變黃燈云云（參見九十一年五月二十九日偵訊筆
          錄，偵卷第八頁正面）；後於本院調查時竟又改稱：「……我是黃燈過去
          的……」云云（本院九十一年七月十二日訊問筆錄參照），顯見被告對於
          其通過本件肇事路口時之燈號情形，不僅前後供述矛盾不一，且其於警訊
          時既然供稱：告訴人丙○○所騎之機車係逆向行駛等情，則其所駕駛之小
          貨車與告訴人丙○○所騎之機車通過該路口時，雙方行向之燈號應係相同
          ，衡情被告應無不知告訴人丙○○所騎機車有無闖紅燈之理。況告訴人洪
          舒嫻如確有闖紅燈之行為，則被告對於此等有利於己之事實，亦應無記憶
          不清或前後供述如此分歧之道理，顯見被告所辯：其無闖紅燈之行為云云
          ，應非事實而不足採。至告訴人丙○○、甲○○之前述指證，經核則應值
          採信，故被告確有闖紅燈之行為，亦可認定。
    （三）按行車速度依標誌或標線之規定，無標誌或標線者，在市區道路，時速不
          得超過五十公里；而汽車行駛時，駕駛人應注意車前狀況，並隨時採取必
          要之安全措施；另汽車行駛至交岔路口時，應遵守燈光號誌之指示；又飲
          用酒類後，其吐氣所含之酒精濃度超過每公升０．二五毫克以上者，不得
          駕車，道路交通安全規則第九十三條第一項第一款前段、第九十四條第三
          項、第一百零二條第一項第一款前段及第一百十四條第二款分別定有明文
          ；至圓形紅燈號誌表示禁止通行，車輛不得超越停止線或進入路口，道路
          交通標誌標線號誌設置規則第二百零六條第五款第一目亦規定甚明。
    （四）本件被告乙○駕車行經最高速限時速五十公里，且設有燈光號誌管制之交
          岔路口時，自應注意上述道路交通安全規則及道路交通標誌標線號誌設置
          規則等規定。而案發當時天候晴朗、夜間有照明、路面乾燥無缺陷、道路
          上未有任何障礙物、視距復屬良好等情，則有上開道路交通事故調查報告
          表載明可考，據此判斷，客觀上亦無不能注意之情事，其竟因不勝酒力以
          致操控能力變差，且亦疏未注意車前狀況及燈光號誌之指示，而貿然以時
          速約五十八公里之速度（被告於警訊中業已自承：其肇事前之車速為時速
          五十八公里等情；九十年九月三日警訊筆錄參照），超速闖越紅燈而通過
          該路口，以致不慎撞及告訴人丙○○所駕駛，後載另一告訴人甲○○之機
          車，並造成告訴人丙○○、甲○○二人分別倒地受傷之結果，故被告之前
          述駕駛行為，顯然具有過失。況本件經送台灣省台南區行車事故鑑定委員
          會鑑定結果，亦持相同見解，有該委員會九十一年八月二日南鑑字第九一
          ０九０七號函及所附之鑑定意見書一份在卷可憑，此結果更加證明被告酒
          後駕車肇事致告訴人丙○○、甲○○二人受傷之行為，確有過失無疑。
    （五）再者，按酒精使用後對人體之影響，除造成自主神經系統亢奮，與認知功
          能之暫時性缺損外，與駕駛能力有關者，為對於移動景物的追蹤能力、經
          強光照射後恢復視力，及監視四周的注意力等，而此三種能力在夜間駕車
          尤其重要，許多人飲酒後因沒有可自覺的生理反應，以致腦部功能已缺損
          而仍不自知照常開車，此乃許多酒後駕車造成意外事故之主因之一（台北
          醫學院附設醫院精神科蔡尚穎主任論文「酒精對人體生理與行為之影響」
          參照），亦為刑法修正增訂第一百八十五條之三之立法理由。次按，許多
          研究指出呼氣酒精濃度達每公升０．二五毫克以上或血液中酒精濃度達０
          ．０五﹪（五０ mg/dl）以上，將使其複雜技巧障礙、駕駛能力變壞肇事
          率比未飲酒時高二倍（參見司法院第四十五、第四十六期司法業務研究會
          研究專輯刑事法律專題研究（十七）第三０七頁，中央警察大學交通學系
          暨交通管理研究所蔡中志——對飲酒不能安全駕駛之執法研究）。再者，
          道路交通安全規則第一百十四條第二款規定，汽車駕駛人飲酒後吐氣所含
          酒精成份（即濃度）超過每公升０．二五毫克以上者，不得駕車，即是基
          於酒精對人體中樞神經系統有麻醉作用，為維護安全駕駛，而為之禁止規
          定。另刑法第一百八十五條之三所稱服用酒類或其他相類之物，不能安全
          駕駛動力交通工具之公共危險條款，則屬抽像危險犯之規定，此種抽象危
          險犯係伴隨飲酒過量駕車之行為而當然成立。換言之，只需客觀上有此種
          行為出現，危險即視為存在，是否果真肇事，並不影響公共危險罪責之成
          立，然如確實因之駕車肇事，其刑責之明顯性，自更不待言。又參考德國
          、美國之認定標準，對於酒精濃度呼氣已達每公升０．五五毫克或血液濃
          度達０．一一％以上，肇事率為一般正常人之十倍，認為已達「不能安全
          駕駛」之標準；至於上揭數值以下之行為，如輔以其他客觀事實得作為「
          不能安全駕駛」之判斷，亦認為應依刑法第一百八十五條之三之規定移送
          法辦處以刑罰，此有法務部八十八年五月十八日法八八檢字第００一六六
          九號函可資參照。
    （六）被告乙○於上述時、地，酒後駕車而肇事等事實，除據其供認屬實外，另
          其駕車肇事後，經警測得之吐氣酒精濃度仍高達每公升０．四一毫克，亦
          有右開吐氣酒精濃度測試報告表一紙附卷可按，該數值雖尚未達法務部所
          揭示之每公升０．五五毫克之標準，惟已超過每公升０．二五毫克以上，
          則無疑義。依照前開說明可知，被告業有複雜技巧障礙及駕駛能力變壞之
          情形，而根據前述道路交通安全規則之規定，被告本不得駕車，然其竟無
          視上開規定，猶駕車外出，嗣後並因不勝酒力，以致駕車操控能力變差，
          且亦疏未注意燈光號誌之指示，貿然超速闖越紅燈通過該路口而肇事，足
          證被告肇事當時之注意力已無法集中，飲酒後確已影響其判斷力及肢體協
          調能力，故被告於駕車肇事當時，業已達於不能安全駕駛之程度甚明。況
          被告飲酒後於當日晚間七時許，即已開始駕車在市區內行駛，當時距其肇
          事後接受吐氣酒精濃度測試之時點（同日晚間時時五十七分），已將近四
          個鐘頭之久，此由酒精在人體中，會因新陳代謝之作用，而濃度逐漸降低
          之生理循環推斷，則被告飲酒後駕車當時之吐氣酒精濃度，應遠高於每公
          升０．四一毫克之數值，故被告飲酒後駕車當時，業已陷於不能安全駕駛
          之程度，實無疑義。
三、綜上所述，顯見被告乙○前開所辯，應均係犯後卸責之詞，而不足採信，至本件
    事證經核則已甚明確，被告之過失傷害及酒後駕車之公共危險等犯行，應皆可認
    定。
四、核被告乙○所為，係犯刑法第一百八十五條之三之重大違背安全駕駛罪及同法第
    二百八十四條第一項前段之過失傷害罪。又其前述所犯過失傷害罪部分，係於同
    一時、地，一過失駕駛行為，分別致告訴人丙○○、甲○○二人受傷，而觸犯二
    過失傷害罪名，是為想像競合犯，應依刑法第五十五條之規定，從一重之過失傷
    害罪處斷。而其於肇事後，過失傷害部分之犯罪未被有偵查權之公務員或機關發
    覺前，即向據報到場處理之台南市警察局交通隊警員表明係肇事車輛之駕駛人而
    自首，並坦承犯行進而接受裁判，此亦據警訊筆錄記載明確，是該部分應依刑法
    第六十二條前段自首之規定，減輕其刑。另被告所犯之過失傷害罪，係酒後駕車
    肇事而致告訴人丙○○、甲○○二人受傷，乃屬酒醉駕車，因而致人受傷，依法
    並應負刑事責任，故需依道路交通管理處罰條例第八十六條第一項，加重其刑，
    公訴意旨漏未斟酌此點，容有未洽。至其前開所犯過失傷害罪，刑有加重及減輕
    ，故應依刑法第七十一條第一項之規定，先加後減。而被告所犯上開酒後駕車之
    公共危險與過失傷害二罪間，因犯罪構成要件不同，行為亦有差異，故應予分別
    論科，併合處罰。
五、本院審酌被告乙○犯罪之動機、目的，其生活狀況、品行、智識程度，本件犯罪
    所生之危險、損害，以及其現時係以撿拾廢紙變賣維生，其生活狀況雖屬不佳，
    但其飲酒後竟駕駛小貨車在市區○道路上超速行駛，其對於往來交通之危害，實
    屬重大，且嗣後因不勝酒力以致肇事，並造成告訴人丙○○、甲○○二人受傷，
    而經警當場測得之吐氣酒精濃度，猶高達每公升０‧四一毫克，顯見其品行不佳
    ，惡性非淺，另其對於本件車禍發生之過失程度，經核亦屬嚴重，且告訴人丙○
    ○、甲○○二人因本件車禍所受之傷害復非輕微，又被告肇事後，仍未與告訴人
    丙○○、甲○○二人，就民事損害賠償事宜達成和解，其犯後態度容非良好等一
    切情狀，分別量處如主文所示之刑，並各諭知易科罰金之折算標準，且定其應執
    行刑及易科罰金之折算標準。
據上論斷，應依刑事訴訟法第二百九十九條第一項前段，刑法第一百八十五條之三、
第二百八十四條第一項前段、第五十五條、第六十二條前段、第四十一條第一項前段
、第五十一條第五款，道路交通管理處罰條例第八十六條第一項，罰金罰鍰提高標準
條例第一條前段、第二條，判決如主文。
中      華      民      國      九十一      年     十     月     十八   日
                                 臺灣臺南地方法院交通法庭
                                     法  官    陳  志  成
右正本證明與原本無異。
如不服本判決，應於判決送達後十日內向本院提出上訴狀( 應附繕本 )。
                                     書記官    彭  建  山
中      華      民      國      九十一      年     十     月     十八   日
附錄本案論罪科刑法條全文：
刑法第二百八十四條（過失傷害罪）
因過失傷害人者，處六月以下有期徒刑、拘役或五百元以下罰金，致重傷者，處一年
以下有期徒刑、拘役或五百元以下罰金。
刑法第一百八十五條之三
服用毒品、麻醉藥品、酒類或其他相類之物，不能安全駕駛動力交通工具而駕駛者，
處一年以下有期徒刑、拘役或三萬元以下罰金。
